【裁判字號】    90,上訴,650
【裁判日期】    900627
【裁判案由】    違反槍砲彈藥刀械管制條例等
【裁判全文】
臺灣高等法院臺中分院刑事判決                      九十年度上訴字第六五號
    上  訴  人  臺灣彰化地方法院檢察署檢察官
    上  訴  人
    即  被  告  甲○○
                丙○○
    右二人共同
    選任辯護人  簡維弘
    被      告  乙○○
右上訴人等因被告等違反槍砲彈藥刀械管制條例等案件，不服臺灣彰化地方法院八十
七年度訴字第六五六號中華民國九十年一月二十九日第一審判決（起訴案號：臺灣彰
化地方法院檢察署八十七年度偵字第二九九九、三三七九號），提起上訴，本院判決
如左：
      主  文
上訴駁回。
      事  實
一、丙○○原名林錦松，於民國（下同）八十四年間，駕駛計程車為業，載客施順利
    （已死亡）至彰化縣彰化市某不詳ＫＴＶ時，拾得施順利掉落於計程車內，巴西
    ＴＡＵＲＵＳ廠製，槍號ＴＰＤ七九六三四號，口徑九ＭＭ半自動制式手槍一支
    （槍枝管制編號：0000000000號）及制式口徑九ＭＭ半自動手槍子彈
    三顆，未予交還（侵占脫離本人持有之物部分已罹追訴權時效），即未經許可，
    無故持有上揭具殺傷力之槍、彈，放置在彰化縣彰化市○○路二九０號住處。嗣
    後因調解其表姐許秀霞及許秀霞之合夥人卓文成（以上二人均經檢察官為不起訴
    處分）與甲○○間關於媒介越南新娘生意等糾紛，認甲○○受有委曲，願為甲○○出力，得知卓文成之子卓士豪與甲○○就上述糾紛相約談判，即應對其持有槍
    、彈不知情之甲○○之邀，前往相助，並自行暗藏前開槍、彈，並上膛以資防身
    ，與甲○○及甲○○另邀得亦不知丙○○帶槍、彈之乙○○及其他多名不詳姓
    名、年籍的成年男子，基於傷害之共同犯意，於八十七年四月十五日凌晨零時許
    ，在彰化縣埔鹽鄉○○村○○路二巷一之八號，甲○○所經營之隆順金屬工業股
    份有限公司工廠，群侯卓士豪暨伴同者甘大衛、曾銘俊、戊○○（以上四人均經
    檢察官為不起訴處分）等人到達，即由乙○○在旁喊打，推由該多名不詳姓名、
    年籍之成年男子分持甲○○所有之木質鋤頭柄等器物予以毆擊，致卓士豪受有頭
    頂挫裂傷；曾俊銘受有左顳部、左下巴、左胸、雙膝、頸部擦挫傷、雙膝、背部
    瘀血紅腫等傷害。而丙○○於打鬥中，更復單獨起意，取出前開彈已上膛之槍枝
    ，朝戊○○右臀部射擊一槍，及朝空地射擊另一槍後棄槍離去，致戊○○受有右
    臀部、右大腿之槍擊傷。嗣經人報警查獲，並扣得現場甲○○所有之木質鋤頭柄
    五支、前揭手槍及槍內子彈一顆、與已擊發之彈頭一個。
二、案經卓士豪、戊○○、曾銘俊訴請彰化縣警察局溪湖分局報由臺灣彰化地方法院
    檢察署檢察官偵查起訴。
        理  由
一、訊據上訴人即被告丙○○（下稱被告丙○○）對於右揭未經許可持有具殺傷力之
    手槍及手槍子彈，並開槍射擊之情節坦白承認，惟否認有傷害行為，辯稱，是不
    小心才射擊到戊○○的云云。訊據上訴人即被告甲○○（下稱被告甲○○）否認
    有前開傷害之犯行，辯稱：伊係被對方所毆打，並沒有打人云云。訊據被告乙○○亦否認有傷害行為，辯稱：伊當時只是路過，要進去甲○○前開工廠內泡茶，
    不知道發生何事，也沒有與打架云云。經查：(一)、右揭被告等人共同傷害被害
    人卓士豪等人之犯情，業據被害人卓士豪、曾銘俊、戊○○迭於警訊、偵查、原
    審及本院陳述綦明，被害人卓士豪、戊○○及證人甘大衛分別於警訊、原審及本
    院更明確指證開槍者即係被告丙○○，是對著戊○○射擊等語。另證人甘大衛於
    警訊及偵查復證述：被告乙○○在旁叫其他不詳姓名、年籍之年輕人打人等語（
    見警局卷八十七年四月十五日警訊筆錄；第二九九九號偵查卷第十八頁反面）。
    再衡以卓士豪等人係依約前往甲○○前開工廠，此據被告甲○○自承，而卓士豪
    等人到達時，工廠內已有甲○○之親友多人，並分持棍、物毆擊卓士豪等人成傷
    之情，顯見甲○○等人早有預備，並依被告乙○○於警訊中所陳：「八十七年四
    月十四日二十四時左右，甲○○打電話叫我去泡茶，他說他與他人介紹越南女子
    七人，介紹費已平分，約三、四個月前有施太太（即許秀霞）及卓先生帶人打甲○○及想恐嚇二十萬元。對方並說今晚要再來」等語（見警局卷八十七年四月十
    五日警訊筆錄），證人梁秀定於警訊中亦陳稱：「（我）於八十七年四月十四日
    十九時許到達甲○○工廠，因我打電話問我與前夫甲○○所生的孩子有無吃飽，
    我長女李美怡說話吞吞吐吐，才說出我前夫會被打、恐嚇，我才趕到甲○○工廠
    內照顧孩子」等語（見警局卷八十七年四月十五日警訊筆錄），復經現場證人李
    國樑、李倍松、李美怡、李陳玉蘭等人證述前開時、地確有發生毆鬥之情足佐。
    此外，又有卓士豪、曾銘俊及戊○○受有前揭傷害之驗傷診斷書三份及現場相片
    數幀在卷可稽，更有槍、彈及甲○○所有之五支鋤頭柄扣案可供佐證，堪認被告
    等人對於被害人等有鬥毆、共同傷害之犯意聯絡與行為之分擔。(二)、扣案之前揭
    手槍一支、子彈一顆、已擊發之彈頭一個，經內政部警政署刑事警察局鑑驗結果
    ，認手槍一支（槍枝管制編號：0000000000號），係巴西ＴＡＵＲＵ
    Ｓ廠製，口徑九ＭＭ之制式半自動手槍，槍號ＴＰＤ七九六三四，槍管內具六條
    右旋之來復線，機械性能良好，可擊發子彈，認具殺傷力；子彈一顆（經試射）
    ，係制式口徑九ＭＭ半自動手槍子彈，具殺傷力；彈頭一個，係已擊發之口徑九
    ＭＭ制式銅包衣彈頭，其上具六條右旋之來復線與前述槍枝試射彈頭比對結果，
    其彈頭之來復線特徵紋痕相吻合，認係由前揭手槍所擊發，有內政部警政署刑事
    警察局八十七年五月一日刑鑑字第二六一六九號鑑驗通知書一紙附卷足憑（見同
    上偵查卷第一０八頁）。被告丙○○未經許可持有槍、彈之行為亦甚明確。(三)、
    綜上所述，本件事證明確，被告等所否認與辯解，無非卸責飾詞，核無可採，其
    等犯行堪予認定，應依法論科。
二、核被告甲○○、乙○○及丙○○三人所為，均係犯刑法第二百七十七條第一項之
    傷害罪。被告丙○○另犯槍砲彈藥刀械管制條例第七條第四項未經許可持有手槍
    、同條例第十二條第四項未經許可持有子彈罪。被告三人對所犯之傷害犯行，與
    前述多名不詳年籍、姓名之成年男子間具犯意之聯絡、行為之分擔，應論以共同
    正犯。被告丙○○一行為同時持有手槍及子彈，屬想像競合犯，依法應從一重論
    以持有手槍罪。又被告丙○○先持有槍、彈，嗣因前開事端始持槍傷人，持有槍
    、彈成罪在先，於實施持有之行為時，犯罪即已完成，而為一個行為，其後之續
    行持有並不另成立另一持有罪，是被告嗣後持有手槍、子彈用以犯傷害犯行，無
    非先前持有行為之繼續，自不得重覆更論以持有手槍、子彈罪（最高法院七十二
    年度台上字第四九四三號判例參照），即不得視持有槍、彈行為與其後之傷害犯
    行認具有牽連犯之裁判上一罪關係，其所犯持有手槍及傷害罪間，犯意各別，行
    為亦殊，應予分論並罰，公訴人誤認被告丙○○持有槍彈與傷害間具有牽連犯關
    係，所見尚有未洽。又被告未經許可持有手槍及子彈，其持有之繼續，為行為之
    繼續，亦即一經持有手槍、子彈，罪已成立，但其完結須繼續至持有行為終了時
    為止，被告未經許可持有手槍、子彈之時間係於八十四年間，雖係在槍砲彈藥刀
    械管制條例於八十六年十一月二十四日修正公布施行前，然其持有槍、彈行為繼
    續至八十七年四月十五日始被查獲，其持有行為之終了既在該條例修正公布施行
    後，自無行為後法律變更可言，應適用修正後之槍砲彈藥刀械管制條例論處。原
    審依據上述理由，適用槍砲彈藥刀械管制條例第七條第四項、第十二條第四項，
    刑法第十一條前段、第二十八條、第二百七十七條第一項、第五十五條、第四十
    一條、第四十二條第三項、第五十一條第五款、第三十八條第一項第一款、第二
    款，罰金罰鍰提高標準條例第一條前段、第二條，並爰審酌被告三人犯罪之動機
    、目的、手段及所生危害並犯後態度等一切情狀，量處被告甲○○有期徒刑六月
    、被告乙○○有期徒刑五月；被告丙○○未經許可持有手槍罪有期徒刑六年二月
    併科罰金新台幣三十萬元、傷害罪有期徒刑一年之刑罰，並定被告丙○○部分應
    執行有期徒刑七年，併科罰金三十萬元；另諭知被告甲○○、乙○○部分有期徒
    刑易科罰金，被告丙○○罰金部分易服勞役之折算標準。就扣案之巴西ＴＡＵＲ
    ＵＳ廠製，槍號ＴＰＤ七九六三四號，口徑九ＭＭ之制式半自動手槍（槍枝管制
    編號：0000000000號）一支係違禁物，不問屬於犯人與否，依刑法第
    三十八條第一項第一款宣告沒收；扣案之九ＭＭ制式子彈一顆，雖因試射失其殺
    傷力，不屬違禁物，但係供被告犯罪預備，與扣案之業已擊發之彈頭一個，屬被
    告丙○○犯罪所用，且均屬被告丙○○所有；另扣案之木質鋤頭柄係供犯罪所用
    ，屬被告甲○○所有，已據被告自承在卷，均依刑法第三十八條第一項第二款宣
    告沒收，併予敘明。又說明槍砲彈藥刀械管制條例第十九條第一項雖規定，犯同
    條例第七條之罪，經判處有期徒刑者，應於刑之執行完畢或赦免後，令入勞動場
    所，強制工作，其期間為三年，核屬保安處分。惟該保安處分之目的在於協助受
    處分人再社會化，並改善其潛在之危險性格，故有無宣付保安處分之必要，自應
    斟酌個案情節，尤應衡量行為人所為犯罪行為之嚴重性、危險性，及其個人之性
    格傾向及改善之期待可能性，容許法官視案情之懸殊異同，依職權為適當之裁量
    ，並無法定絕對宣告之必要，已據司法院大法官會議第四七一號解釋在案，被告
    丙○○非法持有上開手槍之行為，固生危害於社會治安秩序，但審酌其持有之原
    因為拾得侵占，縱有開槍傷人，亦僅係偶發初犯，且無何實據認其有擁槍滋生事
    端或為其他不法之情事，故認為本案尚無諭知強制工作之必要。另外就被告甲○○被訴犯有槍砲彈藥刀械管制條例第七條第四項持有手槍及同條例第十二條第四
    項持有子彈罪嫌部分，認為不構成犯罪，而不另為無罪之諭知；又被告丙○○拾
    得侵占施順利掉落之前揭槍、彈行為，牽連犯有刑法第三百三十七條侵占脫離本
    人持有之物罪部分，業已罹於追訴權時效，不另為免訴判決之諭知，均詳予敘明
    （此部分如後所述）。核其認事用法俱無不當，量刑亦稱允洽，被告甲○○、丙○○就傷害部分猶執陳詞否認犯罪，被告丙○○就持有手槍部分以原審量刑過重
    而指摘原判決不當；檢察官據被害人戊○○之請求，以被告等未賠償其損害，原
    判決量刑過輕云云，均核無可採，其等上訴為無理由，應駁回其等之上訴。
三、公訴意旨另以：據被告甲○○警訊及偵查初期之自白，前開槍、彈係施順利交付
    被告甲○○寄藏之物，因認被告甲○○另犯槍砲彈藥刀械管制條例第七條第四項
    未經許可持有手槍、同條例第十二條第四項未經許可持有子彈罪嫌云云。惟被告
    甲○○於嗣後之偵查訊問及原審、本院審理中均堅詞否認此節，辯稱：當時伊因
    一時義氣，見丙○○為己出力，又係新婚，才承認槍、彈係伊所有，且知道要將
    槍、彈推給死人，才會供認係施順利交付給伊等語。經查，開槍者係被告丙○○
    ，如上所述，且被告丙○○亦明白供述槍、彈之來源與被告甲○○無涉，則除被
    告甲○○曾於警訊及偵查初期曾一度供述槍、彈為伊持有外，並無其他積極證據
    足認槍、彈係被告甲○○所持有，被告甲○○此部分所辯可加採信，是公訴人認
    被告甲○○持有槍、彈一節，顯無據證明，惟因公訴人認此部分與被告甲○○所
    犯傷害部分具牽連犯裁判上一罪關係，爰不另為無罪之諭知。至於公訴人雖無在
    起訴書載及被告丙○○拾得侵占施順利掉落之前揭槍、彈，犯有刑法第三百三十
    七條侵占脫離本人持有之物罪部分，惟此部分與其所犯未經許可持有槍、彈罪係
    一行為同時觸犯數罪名，侵害數法益，具想像競合之裁判上一罪關係，法院自應
    一併審酌。但按侵占脫離本人持有之物罪最重本刑為罰金刑，依刑法第八十條追
    訴權時效為一年，而被告丙○○係於八十四年違犯此罪，距彰化縣警察局溪湖分
    局移送偵辦之八十七年間業已罹於追訴權時效，惟既與公訴人起訴之被告丙○○
    持有槍、彈罪間具有想像競合之裁判上一罪關係如前述，此部分爰無另依刑事訴
    訟法第三百零二條第二款為免訴判決之諭知，附此敘明。
四、被告甲○○為使犯人隱避，而於警訊及偵查初期自承持有前開槍、彈，涉犯刑法
    第一百六十四條第二項頂替罪部分，不屬本案起訴效力所及，應告發請檢察官另
    為適法之處理，併此敘明。
據上論斷，應依刑事訴訟法第三百六十八條，判決如主文。
本案經檢察官丁○○到庭執行職務。
中      華      民      國      九十       年     六     月   二十七    日
                                臺灣高等法院臺中分院刑事第七庭
                                      審判長法  官  林  榮  龍
                        法  官  黃  日  隆
                                            法  官  江  錫  麟
右正本證明與原本無異。
被告丙○○違反槍砲彈藥刀械管制條例部分得上訴。
其他部分不得上訴。
如不服本判決應於收受送達後十日內向本院提出上訴書狀，其未述上訴之理由者並
得於提起上訴後十日內向本院補提理由書（均須按他造當事人之人數附繕本）。
                                            書記官  謝  雅  惠
中      華      民      國      九十       年     六     月   二十八    日
                                                                        Ｒ


司法院資訊處製作；財團法人民間司法改革基金會備份。
